【裁判字號】    92,訴,1357
【裁判日期】    921231
【裁判案由】    偽造有價證券等
【裁判全文】
臺灣彰化地方法院刑事判決                        九十二年度訴字第一三五七號
    公  訴  人  臺灣彰化地方法院檢察署檢察官
    被      告  乙○○
    指定辯護人  甲○○律師
右列被告因偽造有價證券等案件，經檢察官提起公訴（九十二年度偵字第七０三五號
），本院判決如左：
    主  文
乙○○意圖供行使之用，而偽造有價證券，處有期徒刑年貳月。
如附表所示之本票張上偽造之共同發票人「丙○○」部分均沒收。
    事  實
一、乙○○前於民國八十六、七年間起至八十八、九年止，陸續透過鍾素月向其姐丁○○借款，嗣後經彙算借款含利息為新臺幣（下同）三百七十七萬元，又前積欠
    之合會款項則為一百十三萬五千元，因乙○○遲未清償該等款項，嗣經鍾素月要
    求提供擔保，乙○○明知未經其公公丙○○之同意或授權，竟基於意圖供行使之
    用而偽造本票之犯意，先於九十年十一月十四日，在其彰化縣溪州鄉○○路○段
    三七０號住處丙○○之房間內，竊取丙○○之印鑑一枚（竊盜部分未據告訴），
    並於翌日（即十五日），在彰化縣北斗鎮○○路八號鍾素月住處，除簽署自己名
    義為發票人外，並同時盜蓋「丙○○」名義之印文及偽簽「丙○○」之署押於如
    附表所示之三張本票發票人欄上，偽造以「丙○○」為共同發票人之如附表所示
    之本票三張後，隨即當場持之交付予不知情之鍾素月供作前揭向其姐丁○○借款
    之擔保，足以生損害於丙○○、鍾素月、丁○○。嗣因乙○○屆期仍未清償上開
    款項，經丁○○向本院聲請裁定對如附表所示之本票強制執行獲准，丙○○始知
    遭冒名偽造本票，而向本院提起確認本票債權不存在等之民事訴訟，否認有簽發
    如附表所示之本票，嗣經本院民事庭法官認乙○○涉有偽造有價證券罪嫌，依法
    向臺灣彰化地方法院檢察署告發。
二、案經本院函送臺灣彰化地方法院檢察署檢察官偵查起訴。
    理  由
一、右揭事實，業據被告乙○○迭於偵查中及本院審理時坦承不諱，核與證人丙○○
    於本案警詢中及另案（即本院九十一年度訴字第三八０號確認本票債權不存在等
    民事訴訟）一、二審準備程序及審理時到庭證述情節相符，業據本院核閱該案卷
    宗無訛，並經被害人丁○○於本院審理時指訴明確，此外，復有如附表所示之本
    票影本三張及本院九十一年度訴字第三八０號民事判決、臺灣高等法院臺中分院
    九十一年度上字第三七五號民事判決等件附卷可資佐證，足徵被告自白與事實相
    符。本件事證明確，被告乙○○右揭犯行堪以認定，應依法論科。
二、被告在本票發票人欄，盜蓋「丙○○」名義之印文及偽簽「丙○○」之署押，偽
    造以「丙○○」為共同發票人之本票，核其所為，係犯刑法第二百零一條第一項
    之偽造有價證券罪。其偽造丙○○署押、盜蓋印文為偽造有價證券之部分行為；
    又其偽造本票後復持以行使，行使之低度行為應為偽造之高度行為所吸收，均不
    另論罪。按行為人為達同一之目的，同時偽造同一被害人之多件同類文書或多張
    有價證券，因其法益之享有人各僅一個，應認其侵害之法益各為一個，不能以其
    偽造之件數或張數，計算其法益之數目。又連續犯之成立，除主觀上須基於一個
    概括之犯意外，客觀上須先後數行為，逐次實施而具連續性，侵害數個同性質之
    法益，其每一前行為與次行為，依一般社會健全觀念，在時間差距上，可以分開
    ，在刑法評價上，各具獨立性，每次行為皆可獨立成罪，構成同一之罪名，始足
    當之；如數行為於同時同地或密切接近之時地實施，侵害同一之法益，各行為之
    獨立性極為薄弱，依一般社會健全觀念，在時間差距上，難以強行分開，在刑法
    評價上，以視為數個舉動之接續施行，合為包括之一行為予以評價，較為合理，
    則屬接續犯，而為包括之一罪（最高法院著有八十六年度臺上字第三二九五號判
    例可資參照），本件被告同時、地偽造上開三張本票，共同發票人均為「丙○○
    」，應認被告係以一接續之偽造行為同時觸犯一偽造有價證券罪。爰審酌被告之
    素行、犯罪動機、目的、手段、所偽造本票之金額共計四百九十萬元五千元，迄
    今仍未與被害人丁○○達成和解，暨犯罪後坦承犯行之態度等一切情狀，量處如
    主文所示之刑，以示懲儆。偽造如附表所示之本票三張，其中共同發票人「丙○○」部分係屬偽造，應依刑法第二百零五條規定宣告沒收。
三、另公訴意旨略以：被告乙○○意圖為自己不法所有，盜蓋其公公「丙○○」之印
    文及偽簽「丙○○」之署押，而偽造以「丙○○」為共同發票人之如附表所示三
    張本票，復持此三張本票供作擔保，向被害人鍾素月詐得財物，因認被告另涉犯
    刑法第三百三十九條第一項之詐欺取財罪。按雖以偽造之有價證券供作擔保或作
    為新債清償而借款，其借款之行為，為行使有價證券以外之另一行為，其間有方
    法結果關係，應論以詐欺罪之牽連犯，惟查本件被告乃自八十六、七年間起至八
    十八、九年止，陸續透過鍾素月向其姐丁○○借款，嗣後經彙算借款含利息為三
    百七十七萬元，又前積欠之合會款項則為一百十三萬五千元，因被告遲未清償該
    等款項，嗣經被害人鍾素月要求提供擔保，始偽造如附表所示之本票三張等情，
    業據被告供明在卷，並據被害人丁○○到庭陳明在卷，此與前述以偽造之有價證
    券供作擔保而持向他人借款並不相同，是被告之行為，自與詐欺取財罪之構成要
    件不符。此外，本院復查無其他積極證據足認被告有公訴人所指詐欺取財犯行，
    惟公訴意旨認此部分與前開偽造有價證券部分有裁判上一罪關係，爰不另為無罪
    之諭知。
據上論斷，應依刑事訴訟法第二百九十九條第一項前段，刑法第二百零一條第一項、
第二百零五條，罰金罰鍰提高標準條例第一條前段，判決如主文。
本案經檢察官賴志盛到庭執行職務。
中    華    民    國    九十二    年      十二      月      三十一      日
                              臺灣彰化地方法院刑事第二庭
                                  審判長法官  石  馨  文
                                  法      官  王  義  閔
                                  法      官  郭  麗  萍
右正本證明與原本無異。
如不服本判決，應於判決送達後十日內向本院提出上訴狀( 須附繕本 )。
告訴人或被害人對於判決如有不服具備理由請求檢察官上訴者，其上訴期間之計算係
以檢察官收受判決正本之日期為準。
                                  法院書記官  施  嘉  玫
中    華    民    國    九十三      年      一      月        七        日
刑法第二百零一條第一項：
意圖供行使之用，而偽造、變造公債票，公司股票或其他有價證券者，處三年以上十
年以下有期徒刑，得併科三千元以下罰金。
附表：
┌──┬─────┬──────────┬─────┬──────┐
│編號│發票日    │面額（單位：新臺幣）│到期日    │票據號碼    │
├──┼─────┼──────────┼─────┼──────┤
│一  │90.11.15  │三百二十五萬元      │91.03.30  │一五二一０八│
├──┼─────┼──────────┼─────┼──────┤
│二  │90.11.15  │一百十三萬五千元    │91.03.30  │一五二一０九│
├──┼─────┼──────────┼─────┼──────┤
│三  │90.11.15  │五十二萬元          │91.03.30  │一五二一一０│
└──┴─────┴──────────┴─────┴──────┘


司法院資訊處製作；財團法人民間司法改革基金會備份。
